【裁判字號】    90,易,2988
【裁判日期】    901130
【裁判案由】    違反動產擔保交易法
【裁判全文】
臺灣高雄地方法院刑事判決                          九十年度易字第二九八八號
    公  訴  人  臺灣高雄地方法院檢察署檢察官
    被      告  丙○○
右列被告因違反動產擔保交易法案件，經檢察官提起公訴（九十年度偵字第一二五四
九號），本院判決如左：
    主  文
丙○○無罪。
    理  由
一、公訴意旨略以：被告鍾文評於民國八十九年五月三日，以動產擔保交易附條件買
    賣之方式，向告訴人聲寶股份有限公司（以下簡稱聲寶公司）購買洗衣機及電冰
    箱各一台，為動產擔保交易之債務人。分別約定價金新台幣（下同）二萬零三百
    二十二元及二萬三千六百八十六元，除頭期款外，餘款分十二期給付，每月二十
    日給付，標的物存放地點為高雄市○○區○○街一八一號五樓之二，在價金未付
    清之前，標的物所有權仍屬於出賣人所有，買受人僅得依約占有使用，不得任意
    遷移或為其他處分。乃鍾文評在取得標的物後，僅付款七期，即拒不付款，意圖
    為自己不法之利益，將該標的物遷移逃匿不知去向，致出賣人追索無著，因認被
    告涉嫌違反動產擔保交易法第三十八條。
二、按動產擔保交易法第三十八條係以動產擔保交易之債務人，意圖不法之利益，將
    標的物遷移、出賣、出質、移轉、抵押或為其他處分，致生損害於債權人為構成
    要件，是動產擔保交易之債務人，倘於主觀上無不法利益之意圖，或於客觀上並
    無將標的物遷移、出賣、出質、移轉、抵押或為其他處分之行為，自與該條之構
    成要件有間。公訴人認被告丙○○涉犯前開罪嫌，係以告訴人代理人甲○○之指
    訴及聲寶牌附條件買賣契約書影本二紙及被告自承已將標的物遷離約定地點之事
    實為其主要依據。訊據被告固坦承於八十九年五月三日，以動產擔保交易附條件
    買賣之方式，向聲寶公司購買電冰箱及洗衣機各一台，分別約定價金新台幣（下
    同）二萬零三百二十二元及二萬三千六百八十六元，除頭期款外，餘款分十二期
    給付，每月二十日給付，標的物存放地點為高雄市○○區○○街一八一號五樓之
    二，及各尚積欠七千七百五十元及九千元未繳之事實，核與告訴人之代理人乙○
    ○指訴情節相符，並有聲寶牌附條件買賣分期付款契約書影本一份附卷可稽；惟
    被告堅詞否認有何違反動產擔保交易之犯行，辯稱：係因租約到期才將標的物遷
    離鼎華街之址，該電冰箱及洗衣機目前仍在自己使用之中，標的物遷移後仍曾經
    繳納分期款項，是因經濟狀況欠佳才未按期繳款，並非為圖不法利益等語。
三、本件被告丙○○將自告訴人處購買之電冰箱及洗衣機遷移他處之情固然屬實，然
    查：其原戶籍地即約定存放標的物之地點高雄市○○區○○街一八一號五樓之二
    為其向張秋鳳承租，租賃期間自八十九年元月十八日至九十年元月十七日止，有
    租賃契約一紙在卷足憑，告訴代理人亦表示，伊到約定存放標的物之地點持看時
    ，房東指稱被告因租約到期已經搬走（見本院九十年十一月二十六日筆錄），是
    以被告辯稱其因房屋租約到期才不得不將標的物遷離約定地點，洵非子虛之詞。
    又自告訴人之代理人乙○○於本院審理時所陳：「被告買了洗衣機及電冰箱，連
    頭款約定分十三期繳納，被告只繳了八期，事實上第九期及第十三期的時間有入
    金，但因為中間第八、五、十、十一、十二期未繳，所以認為他只繳八期各欠七
    千七百五十元及九千元，八十九年五、六、七、八、十、十一月及九十年一月、
    八月各繳一次款項」（見本院九十年十一月十三日筆錄），若被告果為圖不法利
    益而將標的物遷移，何須自買受標的物後半年連續六期按時分期支付分期價金？
    又何須於標的物遷移之後，仍繼續繳款？加以系爭電冰箱及洗衣機仍在被告使用
    之中，有被告提出之相片二紙附卷可稽，並經告訴代理人確認為被告向該公司所
    購買之機種無訛。是以本件被告將所購買之洗衣機及電視機遷離約定存放地點之
    情固然屬實，然其係因房屋租約到期不得不遷出該址，而其所購買之電器既為供
    其日常生活之用，自難期待其搬離該址後，仍將標的物留在原處，是不得單以其
    遷移標的物之事實認定其有謀為不法利益之意圖，佐以該電冰箱及洗衣機目前仍
    在被告使用中，且其於搬遷之後仍有二次繳款之紀錄，最近一次為九十年八月間
    之事實，堪認被告辯稱係因一時經濟困難以致無法繳款之情為可採，再參以被告
    清償前開債務後，告訴代理人當庭表示：「被告已經對本公司償還債務，我們的
    目的已經達到」之語，足見被告雖有未依約繳交分期款之行為，然無事證足認被
    告有何不法利益之意圖，故其所為與動產擔保交易法第三十八條之構成要件顯有
    未合。此外，本院復查無其他積極證據足證被告有何公訴人所指之犯行，不能證
    明被告犯罪，依法應為無罪之諭知。
據上論斷，應依刑事訴訟法第三百零一條第一項，判決如主文。
中      華      民      國      九十    年     十一     月     三十     日
                                  臺灣高雄地方法院刑事第二庭
                                      法  官  卓立婷
右正本證明與原本無異。
如不服本判決，應於判決送達後十日內，向本院提出上訴狀。
                                      書記官    陳家宏
中    華    民    國      九十      年      十一      月      三十      日


司法院資訊處製作；財團法人民間司法改革基金會備份。
